【裁判字號】    89,訴,2025
【裁判日期】    900423
【裁判案由】    偽造文書
【裁判全文】
臺灣板橋地方法院刑事判決                        八十九年度訴字第二Ｏ二五號
    公  訴  人  臺灣板橋地方法院檢察署檢察官
    被      告  乙○○
                丁○○
右列被告因偽造文書等案件，經提起公訴（八十九年度偵字第一七二八二號），本院
判決如左：
    主  文
乙○○共同行使偽造私文書，足以生損害於他人，累犯，處有期徒刑陸月，如易科罰
金以參佰元折算壹日。扣案經變造之戊○○、甲○○國民身分證上乙○○、丁○○照
片各壹張、機車買賣訂購書第一聯（含其上偽造之戊○○署名壹枚）及訂購書第二、
三聯上偽造戊○○署名貳枚均沒收。
丁○○共同行使偽造私文書，足以生損害於他人，處有期徒刑伍月，如易科罰金以參
佰元折算壹日。扣案經變造之戊○○、甲○○國民身分證上乙○○、丁○○照片各壹
張、機車買賣訂購書第一聯（含其上偽造之戊○○署名壹枚）及訂購書第二、三聯上
偽造戊○○署名貳枚均沒收。
    事  實
乙○○前因違反麻醉藥品管理條例、藥事法等案件，經判決確定，應執行有期徒刑一
年四月，復因違反麻醉藥品管理條例案件，經判決判處有期徒刑一年確定，接續前案
執行，於八十六年五月一日假釋出監，甫於八十七年一月二十日縮刑期滿執行完畢，
仍不知悔改，因丁○○先前積欠姓名年籍不詳，綽號「阿柱」之成年男子債務，三人
均基於不法所有意圖，共同商議由乙○○、丁○○提供照片由「阿柱」變造他人國民
身分證（下稱身分證），再由乙○○、丁○○持經變造之身分證，冒名購買機車，交
給「阿柱」抵償。乙○○、丁○○先於八十九年九月間，在台北縣中和市○○路其等
租屋處，將照片交給「阿柱」，由「阿柱」在不詳時、地同時將乙○○、丁○○之照
片換貼在戊○○、甲○○身分證上，於一週後在上址交還，足生損害於戊○○、甲○○本人及戶政機關之管理正確性，乙○○、丁○○二人均無付款購車之真意，即於同
年月九日，前往同縣中和市○○路二號「榮成機車行」，分持經變造之「戊○○」、
「甲○○」身分證，乙○○自稱為戊○○，佯稱擬以新台幣（下同）三萬五千元購買
車號ＩＬＡ—四Ｏ三號機車一部，丁○○自稱甲○○，佯稱願意擔任連帶保證人，而
均行使經變造之身分證，取信丙○○，均足生損害於戊○○、甲○○及戶政機關之管
理正確性，乙○○並偽造「戊○○」署名於機車買賣訂購書上（一式三聯，三枚署名
）而偽造該紙訂購書，交予丙○○而行使之，雙方並約定於同年月十一日在「榮成機
車行」對保，嗣丙○○於對保時發覺有異，未交付機車並報警處理，二人始未得逞，
為警當場查獲乙○○，丁○○則趁隙逃跑，經偵查起訴。
    理  由
一、右揭事實，業據被告二人坦承不諱，證人丙○○到庭結證稱：被告二人共來兩次
    ，八十九年九月九日先來訂車，自稱為身分證上的人名，契約書一式三聯，一聯
    給客人，兩聯由公司保管，我們約好九月十一日來對保，他們兩人來後，我聯絡
    承辦人來對保時，他們就不見了，我還沒有交付機車，他們就被警察查獲了等語
    （見九十年三月六日訊問筆錄），是公訴人認被告係八十九年九月十一日至榮成
    機車行為前揭犯行，尚屬有誤，應係同年月九日；又扣案身分證二張送鑑定結果
    ，認戊○○、甲○○身分證黏貼相片四周均有破壞、重複黏貼之痕跡，有換貼相
    片變造之虞，除此外並無偽造痕跡，有內政部警政署刑事警察局八十九年十一月
    二十七日刑鑑字第一八六四三七號鑑驗通知書在卷可稽，故公訴人認上開身分證
    係偽造，亦嫌無據，應屬變造，附此敘明。此外，復有機車買賣訂購書一紙附卷
    可稽。
二、被告二人係犯刑法第二百十六條、第二百十條、第二百十二條之行使變造身分證
    、行使偽造私文書罪及第三百三十九條第三項、第一項之詐欺取財罪未遂。被告
    二人與「阿柱」有犯意聯絡，行為分擔，均依刑法第二十八條論以共同正犯。共
    犯「阿柱」同時、同地變造兩張身分證之行為，侵害戊○○、甲○○之權利，應
    依刑法第五十五條論以想像競合犯，又變造身分證之低度行為，為行使變造身分
    證之高度行為所吸收，不另論罪。被告乙○○偽造「戊○○」署名於契約書上，
    為其偽造買賣契約書之部分行為，與偽造該契約書之行為，均併為其行使行為所
    吸收，不另論罪。上開三罪間，有方法、結果之牽連關係，依刑法第五十五條規
    定，應從一重之行使偽造私文書一罪處斷。乙○○甫於八十七年一月二十日執行
    有期徒刑完畢，為累犯，應依刑法第四十七條加重其刑。爰依刑法第五十七條審
    酌被告二人犯罪之動機、目的、手段，及其品性、生活狀況、智識程度、尚未得
    財，犯罪所生損害非鉅，及犯罪後坦承犯行態度尚可等一切情狀，分別量處如主
    文所示之刑，並依對被告較為有利之修正後刑法第四十一條第一項諭知易科罰金
    之折算標準。
三、扣案之經變造戊○○、甲○○身分證二枚，非屬被告所有，公訴人認係被告偽造
    之物而聲請沒收，容有誤會。惟其上照片各一張，係被告乙○○、丁○○所有供
    犯罪所用之物，及機車買賣訂購書屬被告所有之第一聯（含其上偽造之張順興署
    一枚）並未扣案，惟無證據證明已滅失，均依刑法第三十八條第一項第二款規定
    宣告沒收；至第二、三聯訂購書並非被告所有，其上偽造之「戊○○」署名各一
    枚，應依刑法第二百十九條規定宣告沒收。
中      華      民      國    九十      年      四      月    二十三    日
                                          法  官  蕭  一  弘
右正本證明與原本無異。
如不服本判決，應於判決送達後十日內，向本院提出上訴狀。
                                          書記官  郭  玉  芬
中      華      民      國    九十      年      四      月    二十三    日
附錄法條
刑法第二百十條
偽造、變造私文書，足以生損害於公眾或他人者，處五年以下有期徒刑。
刑法第二百十二條
偽造、變造護照、旅券、免許證、特許證及關於品行、能力、服務或其他相類之證書
、介紹書，足以生損害於公眾或他人者，處一年以下有期徒刑，拘役或三百元以下罰
金。
刑法第二百十六條
行使第二百十條至第二百十五條之文書者，依偽造、變造文書或登載不實事項或使登
載不實事項之規定處斷。


司法院資訊處製作；財團法人民間司法改革基金會備份。
